---
title: "Exercícios 2 - UT2"
author: "Valdenise Noberto dos Santos"
date: "`r Sys.Date()`"
output:
  pdf_document:
    latex_engine: xelatex
    keep_tex: true
    template: null

---


```{r, include=FALSE}

knitr::opts_chunk$set(echo = TRUE)
options(tinytex.verbose = TRUE)

# OBS: Usar Ctrl+Alt+I para inserir um novo pedaço de comados 
```

### Atividade:

Fazer um experimento que consiste em sortear a palavra: SORTE.

Dois cenários:

1º cenário: Todas as letras possuem a mesma probabilidade de serem sorteadas

2º cenário: Probabilidades:

S = 0.5

O = 0.2

R = 0.15

T = 0.10

E = 0.05

Usar o método de monte carlo para estimar o número médio de bilhetes sorteados para ganhar na loteria. (Máximo: 1000 iterações)

Resolução:

1º cenário - Código R com probabilidades iguais (Monte Carlo):

```{r}
# Função de sorteio para formar a palavra "SORTE"
Lottery_SORTE <- function(){
  s <- FALSE # definindo padrão falso os resultados
  o <- FALSE
  r <- FALSE
  t <- FALSE
  e <- FALSE
  Total_pick <- 0 # número de escolha é ZERO (bilhetes)
  letras_sorteadas <- c() #criando um função para armazenar resultados 
  
  while(!s | !o | !r | !t | !e){ #condição enquanto for TRUE 
    Total_pick <- Total_pick + 1
    letra <- sample(c("S", "O", "R", "T", "E"), 1) # letras com igual probabilidade
    letras_sorteadas <- c(letras_sorteadas, letra)
    
    if(letra == "S") s <- TRUE
    if(letra == "O") o <- TRUE
    if(letra == "R") r <- TRUE
    if(letra == "T") t <- TRUE
    if(letra == "E") e <- TRUE
  }
  
  Resultados <- data.frame(
    letras_sorteadas = paste(letras_sorteadas, collapse = ""),
    Total_pick = Total_pick,
    stringsAsFactors = FALSE
  )
  
  return(Resultados)
}

# Função para replicar n experimentos
Experimento_SORTE <- function(n){
  df <- data.frame(
    letras_sorteadas = character(),# limpa a lista dos valores 
    Total_pick = integer(), # gerando a função acima
    stringsAsFactors = FALSE
  )
  
  for(k in 1:n){
    Resultados <- Lottery_SORTE()
    df <- rbind(df, Resultados)
  }
  
  sum_Trial <- sum(df$Total_pick) #soma dos bilhetes comprados
  media_pick <- sum_Trial / n #média dos bilhetes comprados
  
  return(list(
    data = df,
    sum_Trial = sum_Trial,
    media_pick = media_pick
  ))
}

# Rodar o experimento com 1000 repetições
set.seed(42) 
resultado_SORTE <- Experimento_SORTE(1000)

# Mostrar a média de sorteios necessários
resultado_SORTE$media_pick


```


2º cenário - Código R com probabilidades diferentes (Monte Carlo):

```{r}
# Função de sorteio com probabilidades desiguais
Lottery_SORTE_pesos <- function(){
  s <- FALSE
  o <- FALSE
  r <- FALSE
  t <- FALSE
  e <- FALSE
  Total_pick <- 0
  letras_sorteadas <- c()
  
  while(!s | !o | !r | !t | !e){
    Total_pick <- Total_pick + 1
    letra <- sample(
      c("S", "O", "R", "T", "E"),
      size = 1,
      prob = c(0.5, 0.2, 0.15, 0.10, 0.05), # probabilidades desiguais
      replace = TRUE
    )
    letras_sorteadas <- c(letras_sorteadas, letra)
    
    if(letra == "S") s <- TRUE
    if(letra == "O") o <- TRUE
    if(letra == "R") r <- TRUE
    if(letra == "T") t <- TRUE
    if(letra == "E") e <- TRUE
  }
  
  Resultados <- data.frame(
    letras_sorteadas = paste(letras_sorteadas, collapse = ""),
    Total_pick = Total_pick,
    stringsAsFactors = FALSE
  )
  
  return(Resultados)
}

# Função para replicar o experimento n vezes
Experimento_SORTE_pesos <- function(n){
  df <- data.frame(
    letras_sorteadas = character(),
    Total_pick = integer(),
    stringsAsFactors = FALSE
  )
  
  for(k in 1:n){
    Resultados <- Lottery_SORTE_pesos()
    df <- rbind(df, Resultados)
  }
  
  sum_Trial <- sum(df$Total_pick)
  media_pick <- sum_Trial / n
  
  return(list(
    data = df,
    sum_Trial = sum_Trial,
    media_pick = media_pick
  ))
}

# Rodar o experimento com até 1000 repetições
set.seed(42)  
resultado_pesos <- Experimento_SORTE_pesos(1000)

# Mostrar a média de bilhetes necessários
resultado_pesos$media_pick



```
Conclusão: 

Note que o valor médio será maior do que no cenário um de probabilidades iguais, porque a letra "E", com apenas 5% de chance, se torna o item mais difícil de obter para completar a palavra. Isso é comum em jogos de azar e loterias.




