---
title: "Exercícios 1 - UT2"
author: "Valdenise Noberto dos Santos"
date: "`r Sys.Date()`"
output:
  pdf_document:
    latex_engine: xelatex
---


```{r, include=FALSE}

knitr::opts_chunk$set(echo = TRUE)
options(tinytex.verbose = TRUE)


```


## Escolha 4 integrais definidas, 2 no intervalo 0 a 1 e duas em um intervalo quaisquer e apresentar os resultados no método de monte carlo e o método analítico (integrate). Para as integrais definidas no intervalo qualquer, apresentar a operação de substituição. 

Resolução: 

\section*{Integral 1: Esperança da Uniforme(0,1)}

\[
\theta_1  = E[X] =  \int_0^1 x \, dx = \frac{1}{2}.
\]

Monte Carlo:
> Como $X \sim \text{Uniforme}(0, 1)$, basta gerar amostras $x_1, x_2, ..., x_n \, \text{Uniforme}(0, 1)$ e tirar a média.


\textbf{Algoritmo do Método de Monte Carlo:}

```{r}
# Estimando a integral de e^{-y} por Monte Carlo
n <- 10000
u <- runif(n)
theta1 <- mean(u)


# Resultado
cat("Monte Carlo - Integral 1:", theta1, "\n")

```


 Método analítico - Código R:
 
```{r}
# Função f(x) = x
f <- function(x) x

theta1_analitico <- integrate(f, lower = 0, upper = 1)

# Resultado
cat("Analítico - Integral 1:", theta1_analitico$value, "\n")


```
Gráfico

 
```{r}

# Intervalo de integração
x <- seq(0, 1, length.out = 1000)
y <- f(x)

# Plotando a função
plot(x, y, type = "l", lwd = 2, col = "blue",
     main = "Área sob f(x) = x",
     xlab = "x", ylab = "f(x)")

# Adicionando uma linha de grade
grid()

# Preenchendo a área sob a curva
polygon(c(0, x, 1), c(0, y, 0), col = "lightblue", border = NA)

# Segmentos verticais nos limites da integral
segments(x0 = 0, y0 = 0, x1 = 0, y1 = f(0), col = "red", lty = 2)
segments(x0 = 1, y0 = 0, x1 = 1, y1 = f(1), col = "red", lty = 2)

# Linha horizontal no eixo x
abline(h = 0, col = "black")
```



\section*{Integral 2: Integral da função arco-tangente (ou inversa da tangente).}

\[
\theta_2 = \int_0^1 \frac{1}{1 + x^2} \, dx
\]

\textbf{Algoritmo do Método de Monte Carlo:}

```{r}
# Estimando a integral por Monte Carlo
n <- 10000
u <- runif(n)
g <- 1 / (1 + u^2)
theta2 <- mean(g)


# Resultado
cat("Monte Carlo - Integral 2:", theta2, "\n")

```

Método Analítico:


 Sabemos que a derivada da função $\arctan(x)$ é:
  \[
  \frac{d}{dx} \left( \arctan(x) \right) = \frac{1}{1 + x^2}.
  \]
 Logo, a integral definida de \(0\) a \(1\) pode ser escrita como:


\begin{align*}
\int_0^1 \frac{1}{1 + x^2} \, dx &= \left[ \arctan(x) \right]_0^1 \\
&= \arctan(1) - \arctan(0) = \frac{\pi}{4} - 0 = \frac{\pi}{4}.
\end{align*}

Código R:

```{r}

# Define a função 
f <- function(x) {
  1 / (1 + x^2)
}

# Usa a função integrate() para calcular a integral de 0 a 1
theta2_resultado <- integrate(f, lower = 0, upper = 1)

# Resultado
cat("Resultado da integral com integrate():", theta2_resultado$value, "\n")


```
Gráfico - Código R:

```{r}

# Criando uma sequência de x de 0 a 1
x <- seq(0, 1, length.out = 1000)
y <- f(x)

# Plotando a função
plot(x, y, type = "l", lwd = 2, col = "blue",
     main = " Integral da função arco-tangente ",
     xlab = "x", ylab = "f(x) = 1 / (1 + x^2)")

# Preenchendo a área sob a curva
polygon(c(0, x, 1), c(0, y, 0), col = "lightblue", border = NA)

# Adicionando uma linha de grade
grid()

# Segmentos verticais nas extremidades da integral
segments(x0 = 0, y0 = 0, x1 = 0, y1 = f(0), col = "red", lty = 2)
segments(x0 = 1, y0 = 0, x1 = 1, y1 = f(1), col = "red", lty = 2)

```

\section*{Integral 3: A integral da função densidade da Exponencial(1)}

Seja \( Y \sim \text{Exponencial}(1) \), então a sua função de densidade é:

\[
\theta_3 = \int_0^\infty e^{-y} \, dy.
\]

Sabemos que:

> "Se \( U \sim \text{Uniforme}(0, 1) \), então \( Y = -\log(U) \sim \text{Exponencial}(1) \)."

> "Como \( Y \sim \text{Exponencial}(1) \), então \( \int_0^\infty e^{-y} dy = 1 \), que é a área total da densidade."

Deste modo, usando mudança de variável:

\[
y = -\log(u) \Rightarrow e^{-y} = u
\]
\[
dy = \frac{1}{u} \, du
\]

Substituindo na integral original, obtemos:

\[
\theta_3 = \int_0^1 e^{-y} \, dy = \int_0^1 u \cdot \frac{1}{u} \, du = \int_0^1 1 \, du = 1.
\]

\textbf{Algoritmo do Método de Monte Carlo:}

```{r}
# Estimando a integral de e^{-y} por Monte Carlo
n <- 10000
u <- runif(n)
g <- rep(1, n)  # já que a função transformada ficou 1

theta3 <- mean(g) 

# Resultado
cat("Estimativa de F(y) por Monte Carlo - Integral 3:", theta3, "\n")

```

Gráfico:

```{r}
# Valores de y e f(y) = e^{-y}
y <- seq(0, 6, length.out = 200)
fy <- exp(-y)

# Plot da função densidade
plot(y, fy, type = "l", lwd = 2, col = "blue",
     ylab = "f(y)", xlab = "y",
     main = "Função densidade da Exponencial(1)")

# Adicionando uma linha de grade
grid()

# Preenchendo a área sob a curva até y = 6
polygon(c(0, y, 6), c(0, fy, 0), col = rgb(0, 0, 1, 0.3), border = NA)

# Segmentos verticais nas extremidades
segments(x0 = 0, y0 = 0, x1 = 0, y1 = 1, col = "red", lty = 2)
segments(x0 = 6, y0 = 0, x1 = 6, y1 = exp(-6), col = "red", lty = 2)

# Linha no eixo y = 0
abline(h = 0)


```

\section*{Integral 4: Teoria de transformadas de Laplace.}

Usando a Distribuição mista do Exercício 1.18:

\[
\theta_4 = F(x) = \int_0^\infty x^y e^{-y} \, dy, \quad 0 \leq x \leq 1.
\]

**Dica:** Supondo que a função de distribuição condicional de \( X \) dado \( Y = y \) é:

\[
P(X \leq x \mid Y = y) = x^y, \quad 0 \leq x \leq 1.
\]

Resolução: Note que se trata de uma Mistura contínua, assim temos que a variável aleatória \( X \) é uma mistura contínua de distribuições se a sua função de distribuição acumulada pode ser reescrita como uma **esperança condicional** sobre \( Y \), e a distribuição condicional de \( X \mid Y = y \) é \( \text{Beta}(y, 1) \). Deste modo,

\[
F_X(x) = \int_{0}^{\infty} F_{X \mid Y = y}(x) f_Y(y) \, dy,
\]

onde \( F_{X \mid Y = y}(x) \) é uma família de distribuições indexada por valores reais \( y \), e \( f_Y(y) \) é uma função de pesos (ou densidade) tal que:

\[
\int_{0}^{\infty} f_Y(y) \, dy = 1.
\]

De fato, pois: 
\[
\int_{0}^{\infty} e^{-y} \, dy = [-e^{-y}]_{0}^{\infty}  = - \, 0 + 1 = 1. 
\] 

Portanto, $f_Y(y) = e^{-y}$  é uma densidade válida e funciona como função de peso na mistura.

Logo, estamos gerando a variável aleatória \( X \) por **composição** da seguinte forma:

1. Gerar \( Y \sim \text{Exponencial}(1) \)
2. Gerar \( X \sim \text{Beta}(Y, 1) \)

Essa é uma **mistura contínua de distribuições Beta**, onde o parâmetro da Beta varia continuamente segundo uma distribuição Exponencial. Ou seja, a função de distribuição de \( X \) é dada por:

\[ F(x) = \int_0^\infty P(X \leq x \mid Y = y) f_Y(y) \, dy = \int_0^\infty x^y e^{-y} \, dy \]. 

Mas aqui iremos usar do Método de Monte Carlo, deste modo usando-se do Método de Monte Carlo: 

A esperança de uma função $g(Y)$ é dada por:

\[ E[g(y)] = \int_0^\infty g(y) f_Y(y) \, dy \]. 

No nosso caso, a função $g(y) = x^y$. Logo,

\[ F(x) = E_Y[x^Y] = \int_0^\infty x^y e^{-y} \, dy \]. 

como a $P(X \leq x \mid Y = y) = x^y$. Sabendo que:  


$Y∼Exponencial(1)$, e;


 $g(y) = x^y, \, x \, ∈ \, [0,1]$ é uma não trivia, uma distribuição associada (Exponencial), o que nos permite simular 
$Y \sim \text{Exp}(1)$ e calcular a média amostral:

\[
\hat{F}(x) = \frac{1}{n} \sum_{i=1}^{n} x^{y_i},
\]

ou seja, uma aplicação legítima do Método de Monte Carlo.


\textbf{Algoritmo do Método de Monte Carlo:}

```{r}
# Define o valor de x (deve estar entre 0 e 1)
x <- 0.5  

# Tamanho da amostra Monte Carlo
n <- 10000

# Gerar amostras Y ~ Exponencial(1)
y <- rexp(n, rate = 1)

# Função g(y) = x^y
g_y <- x^y

# Estimativa de F(x) pela média amostral
theta4 <- mean(g_y)

# Resultado
cat("Estimativa de F(x) por Monte Carlo - Integral 4:", theta4, "\n")


```


Comparação com o valor analítico:


Fazendo $x^y = e^{y \log x}$ em $F(x)$:

\[ F(x) = \int_0^\infty e^{y \log x} e^{-y} \, dy \].

Temos:

\[
F(x) = \int_0^\infty e^{-y(1 - \log x)} \, dy.
\]
Fazendo 
\[
u = e^{-y(1 - \log x)} \Rightarrow \log u = -y(1 - \log x) \Rightarrow y = -\frac{\log u}{1 - \log x}
\]

Derivando ambos os lados:

\[
dy = -\frac{1}{1 - \log x} \cdot \frac{1}{u} \, du = -\frac{1}{(1 - \log x) u} \, du
\]

Substituindo na integral:

\[
F(x) = \int_{u = 0}^1 u \cdot \left(-\frac{1}{(1 - \log x) u} \right) \, du = \int_0^1 \left(-\frac{1}{1 - \log x} \right) \, du
\]

\[
F(x) = -\frac{1}{1 - \log x} \int_0^1 1 \, du = \frac{1}{1 - \log x}
\]

Portanto, obtemos o valor analítico da integral a partir da substituição adequada e da mudança de variável para distribuição uniforme no intervalo $[0, 1]$.

Código R:

```{r}
# Valor teórico
theta4_analitico <- 1 / (1 - log(x))

# Comparação
cat("Valor analítico:", theta4_analitico, "\n")
cat("Erro absoluto:", abs(theta4 - theta4_analitico), "\n")



```

Gráfico:

```{r}
# Define o valor de x
x <- 0.5

# Sequência de y para o gráfico
y_vals <- seq(0, 6, length.out = 500)

# Função integranda: f(y) = x^y * exp(-y)
f_y <- x^y_vals * exp(-y_vals)

# Plot
plot(y_vals, f_y, type = "l", col = "darkblue", lwd = 2,
     main = "Área sob a curva",
     xlab = "y", ylab = "f(y)",
     ylim = c(0, max(f_y) * 1.1))

# Adicionando uma linha de grade
grid()

# Área sob a curva
polygon(c(0, y_vals, 6), c(0, f_y, 0),
        col = rgb(0.1, 0.1, 0.8, 0.3), border = NA)

# Eixo base
abline(h = 0, col = "gray")

# Segmentos verticais nas extremidades
segments(x0 = 0, y0 = 0, x1 = 0, y1 = f_y[1], col = "red", lty = 2)
segments(x0 = 6, y0 = 0, x1 = 6, y1 = f_y[length(f_y)], col = "red", lty = 2)

```

\section*{Conclusão}
Os resultados obtidos pelo método de Monte Carlo apresentaram excelente aproximação aos valores analíticos, especialmente com $n=10000$ simulações. Isso evidencia a eficiência do método de Monte Carlo para estimativas de integrais, mesmo quando não se conhece a primitiva da função integranda.


