---
title: "Exercícios da p. 44"
author: "Valdenise Noberto dos Santos"
date: "`r Sys.Date()`"
output:
  pdf_document:
    latex_engine: xelatex

---


```{r, include=FALSE}
options(tinytex.verbose = TRUE)

```


## Exercício 1.15. Implemente o algoritmo SIR para amostrar da distribuição Slash utilizando a distribuição t-Student com grau de liberdade pequeno.

Resolução:

Passos do SIR (Sampling-Importance Resampling)

1. Escolha da distribuição proposta $g(y)$:

Neste caso, usaremos uma distribuição $t$-Student com poucos graus de liberdade.

2. Geração de amostras da proposta $g(y)$}:

   $$
   y_1, y_2, \dots, y_m \sim t_{\nu}
   $$

onde $\nu$ é o grau de liberdade da distribuição $t$-Student.

3. Cálculo dos pesos de importância para cada amostra $y_i$}:

   $$ 
   p_i = \frac{f(y_i)}{g(y_i)} 
   $$


Onde:
    $f(y)$ é a densidade da distribuição Slash, e
    $g(y)$ é a densidade da distribuição $t$-Student.


4. Normalização dos pesos para que somem 1:

    $w_i = \frac{p_i}{\sum p_i}$


5. Amostragem por reamostragem:

Sorteamos $n$ valores de $y_i$ com probabilidade proporcional aos pesos normalizados $w_i$.

Assim, aqui está a implementação do algoritmo SIR usando a distribuição t-Student como proposta para gerar da distribuição Slash.

```{r }
# Definição da densidade da distribuição Slash
dslash <- function(x) {
  return(2 * dnorm(x) * (1 - pnorm(abs(x))))
}

# Função para calcular os pesos SIR
Pesos_SIR <- function(y, nu) {
  df <- dslash(y)  # Densidade alvo (Slash)
  dg <- dt(y, df = nu)  # Densidade proposta (t-Student com nu graus de liberdade)
  p <- df / dg  # Pesos de importância
  return(p / sum(p))  # Normalizando os pesos
}

# Função para gerar amostras da Slash usando SIR com proposta t-Student
rslash_SIR <- function(n, m, nu) {
  y <- rt(m, df = nu)  # Gerar m amostras da distribuição t-Student
  pesos <- Pesos_SIR(y, nu)  # Calcular pesos normalizados
  amostra <- sample(x = y, size = n, replace = TRUE, prob = pesos)  # Reamostragem com pesos
  return(amostra)
}
```


Testando a função com 1000 amostras

```{r }
# Testando a função com 1000 amostras
set.seed(123)

# Usando t-Student com 1 graus de liberdade como proposta:
amostras_slash <- rslash_SIR(n = 1000, m = 5000, nu = 1)  

# Ajustando `ylim` automaticamente com densidade estimada
densidade_teorica <- density(amostras_slash)
ylim_max <- max(densidade_teorica$y) + 0.5  # Ajuste automático do eixo Y

# Criando o histograma da amostra gerada
hist(amostras_slash, breaks = 30, probability = TRUE, col = "lightblue",
     main = "Amostras da Slash via SIR (Proposta t-Student)",
     ylab = "Densidade",
     xlab = "Valores", 
     ylim = c(0, ylim_max))

# Adicionando a densidade teórica da Slash (se `dslash` estiver definida)
curve(dslash(x), col = "red", lwd = 2, add = TRUE)

```

