---
title: "Exercícios da p. 48"
author: "Valdenise Noberto dos Santos"
date: "`r Sys.Date()`"
output:
  pdf_document:
    latex_engine: xelatex

---


```{r, include=FALSE}
options(tinytex.verbose = TRUE)


```



## Exercício 1.17. Usando o método da composição, implemente uma função para gerar de uma variável aleatória com função de distribuição:
c. 
\[
F(x) =
\begin{cases}
    \frac{1 - e^{-2x} + 2x}{3}, & \text{se } 0 \leq x \leq 1, \\
    \frac{3 - e^{-2x}}{3}, & \text{se } 1 < x < \inf.
\end{cases}
\]

Resolução: Apesar do enunciado mencionar "usar o método da composição", o método mais natural e direto de gerar amostras é o método da inversa da CDF. Isso acontece porque o nome "método da composição" às vezes é usado de forma mais geral, incluindo o uso da inversa da CDF quando conseguimos isolá-la. Deste modo, a ideia é: 

Algoritmo

Passo 1: Gerar um valor u da distribuição uniforme(0, 1);

Passo 2: Obter o valor x através da transformação $𝐹^{−1}(u)$.

O cálculo da função de densidade pode ser feito com o seguinte código:

```{r }
CDF <- Vectorize(function(x) {
  if (x >= 0 && x <= 1) {
    return((1 - exp(-2 * x) + 2 * x) / 3)
  } else if (x > 1) {
    return((3 - exp(-2 * x)) / 3)
  } else {
    return(0)
  }
})

```

Obs.: Vectorize() é uma função que transforma uma função escalar (que funciona com um único número por vez) em uma função vetorial, ou seja, que pode ser aplicada diretamente a vetores de valores.

Função da densidade teórica, não precisa para o código do algoritmo: 

```{r }

# Função da densidade teórica (derivada da CDF por partes)
dens_teorica_c <- function(x) {
  ifelse(x >= 0 & x <= 1,
         (2 * exp(-2 * x) + 2) / 3,
         ifelse(x > 1, (2 * exp(-2 * x)) / 3, 0))
}

```

Obs.: Como a CDF foi dada por partes, é melhor calcular a derivada de cada pedaço manualmente, e definir a densidade teórica como uma função por partes também. Note que não usamos Deriv().

Usando o código do algoritmo:


```{r}
# Gerar amostras com inversa por partes
gerar_inversa_c <- function(n) {
  u <- runif(n)
  x <- numeric(n)

  for (i in 1:n) {
    if (u[i] <= ((1 - exp(-2 * 1) + 2 * 1) / 3)) {
      # Parte do intervalo [0,1] com uniroot
      x[i] <- uniroot(function(x) ((1 - exp(-2 * x) + 2 * x) / 3) - u[i],
                      lower = 0, upper = 1)$root
    } else {
      # Parte para x > 1 com inversa analítica da CDF
      x[i] <- -0.5 * log(3 * (1 - u[i]))
    }
  }
  return(x)
}


```

Testando: 

```{r }

# Gerar amostra
amostra_c <- gerar_inversa_c(1000)

# Estimar densidade da amostra
y_estimada <- density(amostra_c)$y
x_seq <- seq(0, 3, length.out = 1000)
y_teorica <- dens_teorica_c(x_seq)
ylim_max <- max(y_estimada, y_teorica)

# Gráfico final
hist(amostra_c, probability = TRUE, breaks = 30, col = "lightblue",
     main = "Amostra do item (c)", 
     xlab = "x", ylab = "Densidade",
     ylim = c(0, ylim_max * 1.1))

# Densidade estimada
lines(density(amostra_c, adjust = 1.5), col = "red", lwd = 2)

# Densidade teórica
curve(dens_teorica_c(x), from = 0, to = 3, col = "blue", lwd = 2, lty = 2, add = TRUE)

# Linhas horizontais
abline(h = seq(0, 1.5, by = 0.5), col = "gray", lty = 2)

# Legenda
legend("topright", legend = c("Estimada", "Teórica"),
       col = c("red", "blue"), lwd = 2, lty = c(1, 2), bg = "white")

  
```

