---
title: "Exercícios da p. 19"
author: "Valdenise Noberto dos Santos"
date: "`r Sys.Date()`"
output:
  pdf_document:
    latex_engine: xelatex

---
```{r, include=FALSE}
options(tinytex.verbose = TRUE)

```

## Exercício 1.5. Implemente o algoritmo para gerar da distribuição geométrica.

A distribuição geométrica modela o número de tentativas necessárias até a primeira ocorrência de sucesso em uma sequência de ensaios de Bernoulli independentes.

Dada uma probabilidade de sucesso $p$, o número de tentativas $X$ segue uma distribuição geométrica com a seguinte função de probabilidade:

 $P(X=k)=(1−p)^{(k−1)}.p$,    k=1,2,3,…

Ou seja, a probabilidade de precisar de exatamente $k$ tentativas antes do primeiro sucesso é dada pela fórmula acima.

Algoritmo:
Inicialize $X = 0$ (contador de tentativas).

Gere valores aleatórios U ~ U(0,1) (distribuição uniforme).

Compare com p:
Se U < p, sucesso! Pare o processo.

Caso contrário, continue e incremente X.

Retorne X como o número de tentativas até o primeiro sucesso.


```{r cars}
gerar_geometrica <- function(p) { 
  if (p <= 0 || p > 1) { # Se p não estiver no intervalo (0,1]
    stop("A probabilidade p deve estar no intervalo (0,1].")
  }
  
  X <- 1  # Inicializa o contador de tentativas

  while (runif(1) >= p) {  # Continua enquanto não houver sucesso
    X <- X + 1  # Incrementa o número de tentativas
  }
  
  return(X)  # Retorna o número de tentativas até o sucesso
}

# Exemplo de uso
set.seed(42)  # Para garantir reprodutibilidade
p <- 0.3  # Probabilidade de sucesso
amostra <- gerar_geometrica(p)
print("Número de tentativas até o primeiro sucesso:")
amostra

```

## Teste com múltiplas amostras

Podemos gerar várias amostras para verificar a distribuição:


```{r }

# Gerando múltiplas amostras
set.seed(42)
p <- 0.3
amostras1 <- replicate(1000, gerar_geometrica(p))

# Criando um histograma estilizado
hist(amostras1, breaks = 30, col = "skyblue", probability = TRUE, 
     main = "Distribuição Geométrica (p = 0.3)", 
     xlab = "Número de tentativas até o primeiro sucesso", 
     ylab = "Densidade", border = "black")

# Adicionando linhas nos eixos X e Y para destacar:

abline(h = seq(0, 1, 0.05), col = "gray", lty = "dotted") #Linhas horizontais
abline(v = seq(1, max(amostras1), 1), col = "gray", lty = "dotted")  # Linhas verticais
box(col = "black", lwd = 2)  # Caixa ao redor do gráfico


# Adicionando uma curva de densidade 
lines(density(amostras1, adjust = 2), col = "red", lwd = 2)


```

Nota-se no gráfico que a distribuição tem uma cauda longa, característica da distribuição geométrica.



