---
title: "Exercícios da p. 43-44"
author: "Valdenise Noberto dos Santos"
date: "`r Sys.Date()`"
output:
  pdf_document:
    latex_engine: xelatex

---
```{r, include=FALSE}
options(tinytex.verbose = TRUE)

```

## Exercício 1.9. 
Implemente uma função para gerar amostras de tamanho n da variável aleatória com função densidade de probabilidade é dada por
\[
f(x) =
\begin{cases}
    \frac{x - 2}{2}, & \text{se } 2 \leq x \leq 3, \\
    \frac{2 - x/3}{2}, & \text{se } 3 \leq x \leq 6.
\end{cases}
\]

Apresente as contas necessárias.


O cálculo da função de densidade pode ser feito com o seguinte código:

```{r }
dens <- function(x) {
  # Condição para o intervalo 2 <= x <= 3
  part1 <- (x >= 2 & x <= 3) * ((x - 2) / 2)
  
  # Condição para o intervalo 3 < x <= 6
  part2 <- (x > 3 & x <= 6) * ((2 - x / 3) / 2)
  
  return(part1 + part2)
}


```


Para gerar amostras de uma variável aleatória com a função de densidade especificada, podemos utilizar o método da transformação inversa. A ideia é: 

Algoritmo

Passo 1: Gerar um valor u da distribuição uniforme(0, 1);

Passo 2: Obter o valor x através da transformação $𝐹^{−1}(u)$.


Calculando a função acumulada da distribuição: 

```{r}
# Função para calcular a CDF F(x) via integração
CDF <- function(x) {
  if (x < 2) {
    return(0)  # Fora do intervalo, probabilidade zero
  } else if (x >= 2 & x <= 6) {
    resultado <- integrate(dens, lower = 2, upper = x)
    return(resultado$value)
  } else {
    return(1)  # Probabilidade acumulada total
  }
}

```
Obs.: a função CDF é usada dentro de um for, onde o x passado para ela é um único número por vez, tipo CDF(2.5) — ou seja, escalar, e não vetor. Nesse caso, o Vectorize() não é necessário!

Usando o código do algoritmo: 

```{r }

# Função para gerar amostras usando a inversa da CDF
gerar_amostras <- function(n) {
  u <- runif(n)  # Gera n números uniformes entre 0 e 1
  amostras <- numeric(n)
  
  for (i in 1:n) {
    # Resolver numericamente para encontrar a inversa de F(x)
    amostras[i] <- uniroot(function(x) CDF(x) - u[i], lower = 2, upper = 6)$root
  }
  
  return(amostras)
}

```

Obs: Método numérico para a inversa: uniroot resolve a inversa de F(x) sem precisar manipular a fórmula.

Testando:


```{r }

# Testando com 10 amostras
set.seed(123)
amostras <- gerar_amostras(10)
amostras

```


