---
title: "Exercícios da p. 44"
author: "Valdenise Noberto dos Santos"
date: "`r Sys.Date()`"
output:
  pdf_document:
    latex_engine: xelatex

---
```{r, include=FALSE}
options(tinytex.verbose = TRUE)
png("grafico_lognormal.png")
Sys.setlocale("LC_CTYPE", "pt_BR.UTF-8")  # Tente configurar a localidade para UTF-8

```

## Exercício 1.11. 
Escreva uma função para gerar variáveis aleatórias com distribuição Lognormal($\mu$, $𝜎^2$) usando o método polar e o método da transformação. Gere amostras de tamanho 1000 e compare através de histogramas com a função densidade da distribuição
lognormal dada pela função dlnorm do R.


Passos da resolução:

Passo 1: Método Polar (Box-Muller) para gerar variáveis normais e depois transformar em lognormais.

Passo 2: Método da Transformação Inversa para gerar variáveis lognormais diretamente.

Passo 3: Gerar histogramas para as amostras e comparar com a função densidade da distribuição lognormal.

Deste modo, temos: 

```{r }
#Passo 1:
# Passo 1: Método Polar para gerar variáveis lognormais

gerar_lognormal_polar <- function(n, mu, sigma2) {
  itera <- ceiling(n / 2)  # Número de iterações necessário
  amostras <- numeric(n)  # Vetor para armazenar amostras
  
  for (i in 1:itera) { 
    s <- 1.5
    while (s > 1) { # Garante que s esteja no intervalo correto
      u1 <- runif(1)
      u2 <- runif(1)
      v1 <- 2 * u1 - 1
      v2 <- 2 * u2 - 1
      s <- v1^2 + v2^2
    }
    
    x <- sqrt(-2 * log(s) / s) * v1
    y <- sqrt(-2 * log(s) / s) * v2
    
    # Transforma a variável normal em lognormal
    amostras[i * 2 - 1] <- exp(mu + sqrt(sigma2) * x)  # Primeiro número
    if (2 * i <= n) {
      amostras[2 * i] <- exp(mu + sqrt(sigma2) * y)  # Segundo número (se dentro do limite)
    }
  }
  
  return(amostras[1:n])
}



```


Vamos agora realizar o passo 2:

```{r }
#Passo 2:
# Função para gerar variáveis lognormais usando a transformação direta
gerar_lognormal_transformacao <- function(n, mu, sigma2) {
  # Gerar amostras normais (N(mu, sigma^2)) e depois transformá-las em lognormais
  amostras_normais <- rnorm(n, mean = mu, sd = sqrt(sigma2))
  amostras_lognormal <- exp(amostras_normais)
  
  return(amostras_lognormal)
}



```

Por fim, comparando os histogramas para uma amostra de tamanho 100: 

```{r }

# Passo 3:

# Parâmetros da distribuição lognormal
mu <- 1
sigma2 <- 0.5^2

# Gerar 1000 amostras com ambos os métodos
set.seed(123)
amostras_polar <- gerar_lognormal_polar(1000, mu, sigma2)
amostras_transformacao <- gerar_lognormal_transformacao(1000, mu, sigma2)

par(mfrow = c(1, 2))

# Ajustando ylim automaticamente
densidade_teorica <- dlnorm(seq(min(amostras_polar), max(amostras_polar), length.out = 100), 
                            meanlog = mu, sdlog = sqrt(sigma2))

densidade <- dlnorm(seq(min(amostras_transformacao), max(amostras_transformacao), length.out = 100), 
                    meanlog = mu, sdlog = sqrt(sigma2))

# Histograma das amostras do método polar
hist(amostras_polar, breaks = 30, probability = TRUE, main = "Método Polar", 
     ylab = "Densidade",
     xlab = "Valores", 
     col = "lightblue", 
     ylim = c(0, max(densidade_teorica) * 1.5))
curve(dlnorm(x, meanlog = mu, sdlog = sqrt(sigma2)), add = TRUE, col = "red", lwd = 2)

# Histograma das amostras do método da transformação
hist(amostras_transformacao, breaks = 30, probability = TRUE, main = "Método da Transf.", 
     ylab = "Densidade", 
     xlab = "Valores", 
     col = "lightgreen",
     ylim = c(0, max(densidade) * 1.5))
curve(dlnorm(x, meanlog = mu, sdlog = sqrt(sigma2)), add = TRUE, col = "red", lwd = 2)


```

