---
title: "Exercícios da p. 48"
author: "Valdenise Noberto dos Santos"
date: "`r Sys.Date()`"
output:
  pdf_document:
    latex_engine: xelatex

---


```{r, include=FALSE}
options(tinytex.verbose = TRUE)


```



## Exercício 1.18

Implemente um algoritmo para gerar uma amostra de tamanho \( n \) da variável aleatória com função de distribuição:

\[
F(x) = \int_0^\infty x^y e^{-y} \, dy, \quad 0 \leq x \leq 1.
\]

**Dica:** Suponha que a função de distribuição condicional de \( X \) dado \( Y = y \) é:

\[
P(X \leq x \mid Y = y) = x^y, \quad 0 \leq x \leq 1.
\]

Resolução: Note que se trata de uma Mistura contínua, assim temos que a variável aleatória \( X \) é uma mistura contínua de distribuições se a sua função de distribuição acumulada é dada por:

\[
F_X(x) = \int_{0}^{\infty} F_{X \mid Y = y}(x) f_Y(y) \, dy,
\]

onde \( F_{X \mid Y = y}(x) \) é uma família de distribuições indexada por valores reais \( y \), e \( f_Y(y) \) é uma função de pesos (ou densidade) tal que:

\[
\int_{0}^{\infty} f_Y(y) \, dy = 1.
\]

De fato, pois: 
\[
\int_{0}^{\infty} e^{-y} \, dy = [-e^{-y}]_{0}^{\infty}  = - \, 0 + 1 = 1. 
\] 

Portanto, $f_Y(y) = e^{-y}$  é uma densidade válida e funciona como função de peso na mistura.

Logo, estamos gerando a variável aleatória \( X \) por **composição** da seguinte forma:

1. Gerar \( Y \sim \text{Exponencial}(1) \)
2. Gerar \( X \sim \text{Beta}(Y, 1) \)

Essa é uma **mistura contínua de distribuições Beta**, onde o parâmetro da Beta varia continuamente segundo uma distribuição Exponencial.

Ou seja, a função de distribuição de \( X \) é dada por:

\[ F(x) = \int_0^\infty P(X \leq x \mid Y = y) f_Y(y) \, dy = \int_0^\infty x^y e^{-y} \, dy \]

### Algoritmo - Geração de amostras

O algoritmo baseia-se em gerar amostras a partir de uma mistura contínua de distribuições, utilizando a composição entre uma Exponencial e uma Beta.

**Passos do algoritmo:**

1. Para cada observação \( i = 1, 2, \dots, n \):
   - Gerar \( Y_i \sim \text{Exponencial}(1) \)
   - Gerar \( X_i \sim \text{Beta}(Y_i, 1) \)

2. Retornar a amostra \( \{ X_1, X_2, \dots, X_n \} \)

Esse procedimento funciona porque a função de distribuição acumulada de \( X \) pode ser reescrita como uma **esperança condicional** sobre \( Y \), e a distribuição condicional de \( X \mid Y = y \) é \( \text{Beta}(y, 1) \).


Usando o código do algoritmo:


```{r}

# Função para gerar amostras de X
# Onde X | Y = y ~ Beta(y, 1), e Y ~ Exp(1)
gerar_amostra_beta_mistura <- function(n) {
  y <- rexp(n, rate = 1)            # Y ~ Exponencial(1)
  x <- rbeta(n, shape1 = y, shape2 = 1)  # X ~ Beta(Y, 1)
  return(x)
}


```

Testando: 

```{r }

# Exemplo: gerar 1000 amostras
set.seed(123)
amostra <- gerar_amostra_beta_mistura(1000)


# Histograma com densidade estimada
hist(amostra, probability = TRUE, breaks = 30,
     main = "Amostra gerada via mistura Beta(.,1)",
     xlab = "x", col = "lightblue")
lines(density(amostra), col = "red", lwd = 2)
legend("topright", legend = c("Densidade estimada"),
       col = c("red"), lwd = 2, bg = "white")
  
```



