---
title: "Exercícios da p. 43"
author: "Valdenise Noberto dos Santos"
date: "`r Sys.Date()`"
output:
  pdf_document:
    latex_engine: xelatex

---
```{r, include=FALSE}
options(tinytex.verbose = TRUE)

```

## Exercício 1.8. Reimplemente o método da transformação inversa para gerar da distribuição Normal truncada sem utilizar as funções pnorm e dnorm. Utilize a função integrate para calcular a função de distribuição acumulada em um ponto. Use a função qnorm, visto que neste caso fica complicado implementar este método sem o uso desta função


De acordo com a Proposição 1.1 podemos dizer que o procedimento para a geração da variável aleatória é dado por:

Algoritmo

Passo 1: Gerar um valor u da distribuição uniforme(0, 1);

Passo 2: Obter o valor x através da transformação $𝐹^{−1}(u)$.


A PDF da distribuição normal truncada é obtida a parti da PDF da normal padrão, ajustando para o intervalo de trucamento [a, b].

Encontrando a PDF da normal padrão (não trucada), sem usar a função pnorm:

```{r }
# Encontrando a PDF da normal padrão.

pnormal <- function(x, mu, sigma){
  (exp(-(x - mu)^2/(2*sigma^{2})))/(sigma*sqrt(2*pi))
}

```

Encontrando a CDF da normal padrão (não trucada), sem usar a função dnorm:


```{r }
# Encontrando a CDF da normal padrão (não trucada), "dnorm".

dnormal <- function(x, mu = 0, sigma = 1) {
  integrate(pnormal, lower = -Inf, upper = x, mu = mu, sigma = sigma)$value
}

```


Implementando a função inversa para gerar a variável aleatória truncada:

Vamos usar o algoritmo acima, ou seja, vamos gerar um valor uniforme u e, em seguida, usar a função inversa da CDF para encontrar a correspondente variável aleatória.


```{r }

# Função para gerar a normal truncada usando a transformação inversa
gerar_normal_truncada <- function(a, b, mu = 0, sigma = 1) {
  # Passo 1: Gerar um valor u da distribuição uniforme (0, 1):
  u <- runif(1)
  
  # Passo 2: Encontrar a CDF nos limites [a, b]:
  Fa <- dnormal(a, mu, sigma)  # CDF no ponto a
  Fb <- dnormal(b, mu, sigma)  # CDF no ponto b
  
  # Usar a inversa da CDF da normal truncada para encontrar o valor correspondente:
  quantile <- qnorm(Fa + u * (Fb - Fa), mu, sigma)
  
  return(quantile)
}


```

Testando:


```{r }


set.seed(123)  # Para reprodutibilidade
gerar_normal_truncada(a = -1, b = 1)  # Gera um valor truncado entre -1 e 1

```

