---
title: "Exercícios da p. 44"
author: "Valdenise Noberto dos Santos"
date: "`r Sys.Date()`"
output:
  pdf_document:
    latex_engine: xelatex

---
```{r, include=FALSE}
options(tinytex.verbose = TRUE)

```

## Exercício 1.10. 
Implemente uma função para gerar amostras de tamanho n da variável aleatória com função de distribuição é dada por


\[
F(x | \alpha, \beta) = 1 - \exp(-\alpha x^\beta), \quad \text{para } x > 0
\]

Apresente as contas necessárias.

Resolução:

Para gerar amostras de uma variável aleatória com a função de densidade especificada, podemos utilizar o método da transformação inversa. A ideia é: 

Algoritmo

Passo 1: Gerar um valor u da distribuição uniforme(0, 1);

Passo 2: Obter o valor x através da transformação $𝐹^{−1}(u)$.

Usando o código do algoritmo: 

```{r }

# Função para gerar amostras
gerar_amostras <- function(n, alpha, beta) {
  u <- runif(n)  # Gera n números aleatórios de U(0,1)
  x <- (-log(1 - u) / alpha)^(1 / beta)  # Aplica a inversa da CDF
  return(x)
}
  

```


Testando:


```{r }

# Testando com 10 amostras
set.seed(123)
alpha <- 2
beta <- 1.5
amostras <- gerar_amostras(10, alpha, beta)
amostras

```
