---
title: "Exercícios da p. 48"
author: "Valdenise Noberto dos Santos"
date: "`r Sys.Date()`"
output:
  pdf_document:
    latex_engine: xelatex

---


```{r, include=FALSE}
options(tinytex.verbose = TRUE)
#install.packages("Deriv")

```



## Exercício 1.17. Usando o método da composição, implemente uma função para gerar de uma variável aleatória com função de distribuição:
b. 
\[
F(x) = \frac{x + x^3 + x^5}{3}, \quad 0 \leq x \leq 1
\]

Resolução: Apesar do enunciado mencionar "usar o método da composição", o método mais natural e direto de gerar amostras é o método da inversa da CDF. Isso acontece porque o nome "método da composição" às vezes é usado de forma mais geral, incluindo o uso da inversa da CDF quando conseguimos isolá-la. Deste modo, a ideia é: 

Algoritmo

Passo 1: Gerar um valor u da distribuição uniforme(0, 1);

Passo 2: Obter o valor x através da transformação $𝐹^{−1}(u)$.

A função de distribuição acumulada (CDF) fornecida é:

\[
F(x) = \frac{x + x^3 + x^5}{3}, \quad 0 \leq x \leq 1
\]

Seja \( u \) um número aleatório uniformente distribuido entre 0 e 1, igualando na equação e isolando \( x \) temos:

\[
u = F(x) = \frac{x + x^3 + x^5}{3}
\]

Multiplicando ambos os lados por 3:

\[
3u = x + x^3 + x^5
\]

Reorganizando os termos:

\[
 x^5 + x^3 + x - 2u = 0
\]

é uma equação polinomial de 5º grau, e para esse tipo de equação não existe uma fórmula geral de solução. 


Usando o código do algoritmo: 

```{r }

# Função para gerar uma amostra com a CDF 
gerar_inversa_b <- function(n) {
  u <- runif(n)
  x <- numeric(n)

#A função uniroot() no R serve para encontrar raízes de equações, ou seja, ela busca um valor de x tal que uma função f(x)=0 dado o [0, 1]. 
  
  for (i in 1:n) {
    x[i] <- uniroot(function(x) (x + x^3 + x^5) / 3 - u[i],
                    lower = 0, upper = 1)$root
  }

  return(x)
}



```

Testando: 

```{r }

library(Deriv)

# Função CDF e sua derivada (densidade teórica)
CDF <- function(x) (x + x^3 + x^5) / 3
dens_teorica <- Deriv(CDF, "x")

# Amostra
amostra_b <- gerar_inversa_b(1000)

# Calcular valor máximo da densidade teórica e da estimada
x_seq <- seq(0, 1, length.out = 1000)
y_teorica <- dens_teorica(x_seq)
y_estimada <- density(amostra_b)$y
ylim_max <- max(y_teorica, y_estimada)

# Gráfico
hist(amostra_b, probability = TRUE, breaks = 30, col = "lightblue",
     main = "Amostra do item (b)", 
     xlab = "x", ylab = "Densidade",
     ylim = c(0, ylim_max * 1.1))

# Adicionar densidade estimada - A curva aproximada construída com a amostra:
lines(density(amostra_b, adjust = 1.5), col = "red", lwd = 2)

# Adicionar densidade teórica derivada da CDF - Curva azul tracejada:

curve(dens_teorica(x), from = 0, to = 1, col = "blue", lwd = 2, add = TRUE, lty = 2)

# Linha horizontal de referência:
abline(h = seq(0, 3, by = 0.5), col = "gray", lty = 2)

# Legenda ajustada no canto superior esquerdo:
legend("topleft", legend = c("Estimada", "Teórica"),
       col = c("red", "blue"), lwd = 2, lty = c(1, 2), bg = "white")
  
```

