---
title: "Exercícios da p. 48"
author: "Valdenise Noberto dos Santos"
date: "`r Sys.Date()`"
output:
  pdf_document:
    latex_engine: xelatex

---


```{r, include=FALSE}
options(tinytex.verbose = TRUE)

```



## Exercício 1.17. Usando o método da composição, implemente uma função para gerar de uma variável aleatória com função de distribuição:
a. 
\[
F(x) = \frac{x + x^2}{2}, \quad 0 \leq x \leq 1
\]

Resolução: Apesar do enunciado mencionar "usar o método da composição", o método mais natural e direto de gerar amostras é o método da inversa da CDF. Isso acontece porque o nome "método da composição" às vezes é usado de forma mais geral, incluindo o uso da inversa da CDF quando conseguimos isolá-la. Deste modo, a ideia é: 

Algoritmo

Passo 1: Gerar um valor u da distribuição uniforme(0, 1);

Passo 2: Obter o valor x através da transformação $𝐹^{−1}(u)$.

A função de distribuição acumulada (CDF) fornecida é:

\[
F(x) = \frac{x + x^2}{2}, \quad 0 \leq x \leq 1
\]

Seja \( u \) um número aleatório uniformente distribuido entre 0 e 1, igualando na equação e isolando \( x \) temos:

\[
u = F(x) = \frac{x + x^2}{2}
\]

Multiplicando ambos os lados por 2:

\[
2u = x + x^2
\]

Reorganizando os termos:

\[
x^2 + x - 2u = 0
\]

Essa é uma equação do segundo grau na variável \( x \), com solução dada pela fórmula de Bhaskara:

\[
x = \frac{-1 \pm \sqrt{1 + 8u}}{2}
\]

Como estamos interessados apenas em valores no intervalo \( [0, 1] \), descartamos a raiz negativa. Portanto, a solução válida é:

\[
x = \frac{-1 + \sqrt{1 + 8u}}{2}
\]


Usando o código do algoritmo: 

```{r }

# Função para gerar uma amostra com a CDF 
gerar_composta <- function(n) {
  u <- runif(n)
  x <- (-1 + sqrt(1 + 8 * u)) / 2
  return(x)
}



```

Testando: 

```{r }
library(Deriv)

# Função CDF e sua derivada (densidade teórica)
CDF <- function(x) (x + x^2) / 2
dens_teorica <- Deriv(CDF, "x")

# Amostra
amostra_a <- gerar_composta(10000)

# Calcular valor máximo da densidade teórica e da estimada
x_seq <- seq(0, 1, length.out = 1000)
y_teorica <- dens_teorica(x_seq)
y_estimada <- density(amostra_a)$y
ylim_max <- max(y_teorica, y_estimada)

# Histograma + densidade estimada:
# Gráfico
hist(amostra_a, probability = TRUE, breaks = 30, col = "lightblue",
     main = "Amostra do item (a)", 
     xlab = "x", ylab = "Densidade",
     ylim = c(0, ylim_max * 1.1))

# Adicionar densidade estimada - A curva aproximada construída com a amostra. 

lines(density(amostra_a, adjust = 1.5), col = "red", lwd = 2)

# Adicionar densidade teórica, derivada da CDF - Curva azul tracejada.

curve(dens_teorica(x), from = 0, to = 1, col = "blue", lwd = 2, add = TRUE, lty = 2)

# Linha horizontal de referência:
abline(h = seq(0, 1.5, by = 0.5), col = "gray", lty = 2)

# Legenda ajustada no canto superior esquerdo:
legend("topleft", legend = c("Estimada", "Teórica"),
       col = c("red", "blue"), lwd = 2, lty = c(1, 2), bg = "white")
  
```

