---
title: "Exercícios da p. 19"
author: "Valdenise Noberto dos Santos"
date: "`r Sys.Date()`"
output:
  pdf_document:
    latex_engine: xelatex

---

```{r, include=FALSE}
options(tinytex.verbose = TRUE)

```


## Exercício 1.4. Implemente um algoritmo para fazer permutação utilizando o algoritmo para  gerar uma amostra de uma variável categórica. Não utilize a função sample do R.

Algoritmo
Passo 1: Seja $P_1, P_2, … , P_n$ uma permutação de $1, 2, … , n$;

Passo 2: Faça $K = n$;

Passo 3: Gere um número aleatório $I$ de uma uniforme discreta em $1, … , k$;

Passo 4: Troque os valores de $P_I$ e $P_k$;

Passo 5: Faça $k = k − 1$ e se $k > 1$ vá para o Passo 3.

Passo 6: A nova ordenação $P_1, P_2, … , P_n$ é a ordenação desejada.



```{r cars}
gerar_permutacao_fisher_yates <- function(categorias) {
  n <- length(categorias)  # Número total de elementos
  
  P <- categorias  # Copia o vetor original para evitar modificações diretas
  k <- n  # Inicializa k com o tamanho do vetor

  while (k > 1) {  # Enquanto k for maior que 1
    I <- ceiling(runif(1, min = 1, max = k))  # Gera um índice aleatório entre 1 e k
    
    # Troca os elementos P[I] e P[k]
    temp <- P[I]  # Armazena temporariamente o elemento P[I]
    P[I] <- P[k]  # Substitui P[I] pelo elemento P[k]
    P[k] <- temp  # P[k] recebe o elemento original de P[I]
    
    k <- k - 1  # Decrementa k (reduz o tamanho da parte não ordenada)
  }
  
  return(P)  # Retorna o vetor permutado
}


```

Onde: k começa no tamanho total da lista (n) e vai diminuindo até chegar a 1, garantindo que cada elemento seja trocado corretamente.

Se não decrementássemos k, o loop não terminaria, pois ele ficaria sempre maior que 1. 

E, temp é usado como variável auxiliar para não perdermos o valor original de P[I].

Exemplo:

```{r }
# Exemplo de uso
set.seed(42)  # Para garantir reprodutibilidade
categorias <- c("A", "B", "C", "D", "E")
permutacao <- gerar_permutacao_fisher_yates(categorias)
print(permutacao)

```

