---
title: "Exercícios da p. 19"
author: "Valdenise Noberto dos Santos"
date: "`r Sys.Date()`"
output:
  pdf_document:
    latex_engine: xelatex

---
```{r, include=FALSE}
options(tinytex.verbose = TRUE)

```



## Exercício 1.6. Implemente a versão otimizada do algoritmo para gerar da distribuição Poisson e faça comparações do tempo computacional com o algoritmo inicial. Utilize o pacote microbenchmark para comparar.

O algoritmo otimizado usa o método da Transformada Inversa com a propriedade de que a soma de variáveis exponenciais gera uma variável Poisson.

se X ~ Poisson(lambda), então os tempos entre eventos seguem uma distribuição Exponencial(1/lambda).

Fluxo do Algoritmo

Passo 1: Inicializa p = 1 e k = 0.
onde:

k <- 0 é contador que armazena o número de eventos.

p <- 1 armazena o produto acumulado dos números aleatórios.

Passo 2: Em cada iteração:

Sorteia um número aleatório U ~ Uniform(0,1);

Multiplica p por esse número;

Incrementa k aumentando o valor de k em 1 a cada iteração do loop repeat. Isso significa que estamos contando quantas multiplicações consecutivas de números aleatórios
U ~ Uniform(0,1) são necessárias até que o produto acumulado fique menor que exp(-lambda).

Passo 3: Se p < L, o loop para e retorna k - 1 (pois começa a contar de 1) quantidade de eventos ocorridos.

Obs.:

pr representa a probabilidade de massa P(X=i) para i.

Fx representa a função de distribuição acumulada. 

Inicialmente, Fx = P(X = 0), mas depois ela é atualizada acumulando as probabilidades: Fx <- Fx + pr.


```{r cars}
library(microbenchmark)

# Algoritmo original para gerar uma variável de Poisson
rpois_original <- function(lambda) {
  u <- runif(1) # Gera um número aleatório U ~ Uniform(0,1)  
  pr <- exp(-lambda)  # Probabilidade inicial P(X = 0)
  Fx <- pr # Acumula 
  i <- 0
  
  while (u >= Fx) {
    pr <- pr * lambda / (i + 1)  # Atualiza P(X = i)
    Fx <- Fx + pr  # Acumula F(X)
    i <- i + 1
  }
  
  return(i)
}

# Algoritmo otimizado usando soma de variáveis exponenciais
rpois_otimizado <- function(lambda) {
  L <- exp(-lambda)  # Define o limiar baseado na distribuição de Poisson
  k <- 0             # Inicializa o contador de eventos
  p <- 1             # Produto acumulado de números aleatórios
  
  repeat {           # Loop infinito até atingir a condição de parada
    k <- k + 1
    p <- p * runif(1)  # Multiplica um número aleatório U ~ Uniform(0,1)
    
    if (p < L) {       # Condição de parada
      return(k - 1)    # Retorna k - 1 como valor da variável Poisson
    }
  }
}




```

Em resumo: A geração correta da variável Poisson se dar com o número de multiplicações de U necessárias até que o produto fique abaixo de exp(-lambda) corresponde à distribuição de Poisson.

Exemplo:

```{r }
library(microbenchmark)
# Comparação de tempo computacional
lambda <- 5
n <- 1000

tempo_comparacao <- microbenchmark(
  original = replicate(n, rpois_original(lambda)),
  otimizado = replicate(n, rpois_otimizado(lambda)),
  times = 10
)

print(tempo_comparacao)
```
Podemos nota, no exemplo acima, que o método original é, em média, mais rápido do que o método otimizado. O tempo mediano também mostra que o método otimizado tende a ser mais lento. 


