---
title: "Exercícios da p. 19"
author: "Valdenise Noberto dos Santos"
date: "`r Sys.Date()`"
output:
  pdf_document:
    latex_engine: xelatex

---
```{r, include=FALSE}
options(tinytex.verbose = TRUE)

```

## Exercício 1.7. Reescreva a função do Exemplo 2.6 permitindo que os possíveis valores de X e as probabilidades sejam passadas como argumentos. Faça um estudo de simulação demonstrando a efetividade da função implementada para vários cenários de distribuições para variáveis categóricas.

O Exemplo 2.6 trata da construção de um intervalo de confiança para a variância $(σ^2)$ de uma amostra aleatória extraída de uma distribuição normal X ~ N($μ,σ^2$).

Vamos então assumir que em vez dos dados vêm de uma distribuição normal (como no exemplo), queremos permitir que os valores de 
X sigam uma distribuição categórica arbitrária, onde os possíveis valores e suas probabilidades são fornecidos pelo usuário.

vamos implementar a função que constrói o intervalo de confiança para $σ^2$, permitindo que os dados sigam distribuições categóricas definidas pelo usuário: 

```{r cars}
# Algoritmo de Fisher-Yates para gerar amostra categórica
gerar_permutacao_fisher <- function(categorias, probs, n) {
  amostra <- integer(n)  # Vetor para armazenar a amostra gerada

  for (i in 1:n) {
    u <- runif(1)  # Número aleatório Uniforme(0,1)
    acumulada <- 0

    for (j in seq_along(categorias)) {
      acumulada <- acumulada + probs[j]
      if (u <= acumulada) {
        amostra[i] <- categorias[j]
        break
      }
    }
  }
  
  return(amostra)
}

# Função para calcular intervalo de confiança da variância
calcula_ic_variancia_categorica <- function(valores, probs, n, alpha=0.05, replicas=1000) {
  if (sum(probs) != 1) stop("A soma das probabilidades deve ser igual a 1.")

  UCL <- replicate(replicas, {
    x <- gerar_permutacao_fisher(valores, probs, n)  # Gerar amostra 
    S2 <- var(x)  # Variância amostral
    
# Cálculo dos limites do intervalo de confiança
limite_inferior <- (n-1) * S2 / qchisq(1 - alpha/2, df=n-1)
limite_superior <- (n-1) * S2 / qchisq(alpha/2, df=n-1, lower.tail=TRUE)


    c(limite_inferior, limite_superior)
  })
  
  return(apply(UCL, 1, mean))  # Retorna a média dos limites inferior e superior
}



```

Realizando um estudo de simulação para avaliar a cobertura do intervalo de confiança para diferentes distribuições categóricas.


```{r }
# Simulação com diferentes distribuições
set.seed(123)
n <- 20
alpha <- 0.05
replicas <- 10000

valores1 <- c(1, 2, 3, 4, 5)
probs1 <- rep(1/5, 5)
ic1 <- calcula_ic_variancia_categorica(valores1, probs1, n, alpha, replicas)

valores2 <- c(1, 2, 3, 10)
probs2 <- c(0.2, 0.3, 0.3, 0.2)
ic2 <- calcula_ic_variancia_categorica(valores2, probs2, n, alpha, replicas)

valores3 <- c(0, 1)
probs3 <- c(0.9, 0.1)
ic3 <- calcula_ic_variancia_categorica(valores3, probs3, n, alpha, replicas)

# Exibir os resultados 
resultados <- data.frame(
  Distribuicao = c("Uniforme Discreta", "Assimetrica", "Concentrada"),
  Limite_Inferior = c(ic1[1], ic2[1], ic3[1]),
  Limite_Superior = c(ic1[2], ic2[2], ic3[2])
)


print(resultados, row.names = FALSE)



```


A cobertura pode ser avaliada comparando os intervalos gerados com o verdadeiro valor da variância.
